臺灣屏東地方法院刑事判決　　　　　　　100年度訴字第133號
公　訴　人　臺灣屏東地方法院檢察署檢察官
被　　　告　利志楊
上列被告因妨害自由等案件，經檢察官提起公訴（99年度偵字第
3935號），被告於準備程序中就被訴事實為有罪陳述，本院合議
庭裁定由受命法官獨任改依簡式審判程式審理，並判決如下：
    主  文
利志楊犯剝奪他人行動自由罪，累犯，處有期徒刑陸月，如易科
罰金，以新臺幣壹仟元折算壹日。
    事  實
一、利志楊前於民國90年間因殺人未遂案件，經本院以90年度訴
    字第530號判決判處有期徒刑5年，經提起上訴，分別由臺灣
    高等法院高雄分院以90年度上訴字第1726號判決及最高法院
    91年度台上字第2510號判決駁回上訴而確定，於94年10月11
    日縮短刑期假釋出監並付保護管束，惟於假釋期間因再犯恐
    嚇案件，除經撤銷假釋，應執行殘刑有期徒刑1 年2 月又26
    日，並經本院以95年度訴字第286 號判決判處有期徒刑1 年
    確定，又於95年間因施用毒品案件，經臺灣高等法院高雄分
    院以95年度上訴字第1492號判決判處有期徒刑10月確定，前
    開2 案件於96年間經臺灣高等法院高雄分院以96年度聲字第
    82號裁定定應執行有期徒刑1 年9 月確定，嗣於同年間復經
    臺灣高等法院高雄分院以96年度聲減字第1635號裁定減刑並
    定應執行有期徒刑10月15日確定，並與前開殘刑接續執行，
    於97年5 月12日縮刑期滿執行完畢。詎利志楊仍不知悔改，
    與王若蓁為同居男女朋友，彼此間具有家庭暴力防治法第3
    條第2 款之家庭成員關係，仍於99年4 月17日下午4 時許，
    在其與王若蓁位於屏東縣內埔鄉里○路101 巷47號租屋處內
    ，因懷疑王若蓁擔任線民，致其利用網路盜刷信用卡犯行遭
    警查緝，及王若蓁懷疑車牌號碼F5-1307 號自小客車遭利志
    楊故意毀損等事發生口角，利志楊遂將王若蓁之物品丟出前
    開租屋處外，並將前開租屋處大門反鎖，待於99年4 月17日
    晚間7 時許，王若蓁前往前開租屋處停車場欲駕車離去之際
    ，利志楊竟以電話聯繫王若蓁留在該處不准離開，並基於剝
    奪他人行動自由及傷害之犯意，立即前往上開停車場徒手抓
    住王若蓁雙手強行拖行，將王若蓁強拉回上開租屋處內，而
    剝奪王若蓁之行動自由，迨進入屋內後，並隨即以將王若蓁
    摔在地上、以腳踹擊王若蓁頭部及以絲襪勒住王若蓁脖子等
    方式接續攻擊王若蓁，因而致王若蓁受有頭部外傷併頭顱血
    腫、前額、下唇、右手腕、右手肘瘀挫傷、左膝及右足擦挫
    傷等傷害。嗣於99年4 月17日晚間9 時50分許，王若蓁藉故
    打電話請房東報警，經警前往現場處理，而查悉上情。
二、案經王若蓁訴由屏東縣政府警察局內埔分局報告臺灣屏東地
    方法院檢察署檢察官偵查起訴，並經本院改依簡式程序審理
    。
    理  由
一、按簡式審判程序之證據調查，不受第159 條第1 項之限制，
    刑事訴訟法第273 條之2 定有明文，是依上開規定，於行簡
    式審判程序之案件，被告以外之人於審判外之陳述，除有其
    他不得作為證據之法定事由外，應認具有證據能力。查本件
    如下引用被告以外之人於審判外之陳述，因本案採行簡式審
    判程序，復無其他不得做為證據之法定事由，揆諸首揭說明
    ，應認均具有證據能力，合先敘明。
二、上開事實業據被告利志楊於本院準備程序及審理時供認不諱
    （參見本院卷第43頁背面、第49頁），核與證人即被害人王
    若蓁於警詢及偵查中證述當晚伊與被告爭吵後，伊至停車場
    要開車離去之際，被告即以電話聯繫伊不准離開，其後伊即
    遭被告強拉拖行至租屋處內，並隨即被摔在地上，且遭被告
    以腳踹其頭部及以絲襪勒住伊脖子之情相符（參見警卷第10
    、11頁，偵查卷第27、28頁），且參以警方據報前往現場處
    理時，當場扣得前開被告傷害王若蓁使用之絲襪1 雙之事實
    ，有屏東縣政府警察局內埔分局新北勢派出所扣押筆錄、扣
    押物品目錄表各1 份附卷可稽（參見警卷第17至19頁），且
    該扣案之絲襪經送內政部警政署刑事警察局鑑定，該絲襪上
    確有被告DNA 之情，有內政部警政署刑事警察局99年6月1日
    刑醫字第0990056532號鑑定書1 紙在卷可考，另被害人確受
    有事實欄所示等傷害，復有診斷證明書1 紙附卷足憑（參見
    警眷第10頁）。綜上，被告強行拖拉被害人至租屋處內，剝
    奪被害人之行動自由，並立即以前開方式傷害被害人之情，
    堪可認定，是被告上開自白顯與事實相符而可採信，本案事
    證已臻明確，被告犯行洵堪認定，應依法論科。
三、按所謂以非法方法剝奪人之行動自由，係指以私禁外之非法
    方法，妨害其行動自由而言，若將被害人拘禁於一定處所，
    繼續較久之時間，而剝奪其行動自由，仍屬私禁行為，最高
    法院21年上字第1834 號判例意旨可供參照；又按刑法第302
    條之妨害自由罪，係妨害他人自由之概括規定，故行為人具
    有一定目的，以非法方法剝奪人之行動自由者，除法律別有
    處罰較重之規定（例如略誘及擄人勒贖等罪），應適用各該
    規定處斷外，如以使人行無義務之事，或妨害人行使權利為
    目的，而其強暴脅迫復已達於剝奪人行動自由之程度，即祇
    成立本罪，不應再依同法第304 條論處，誠以此項使人行無
    義務之事，或妨害人行使權利之低度行為，應為剝奪人行動
    自由之高度行為所吸收，不能以其目的係在使人行無義務之
    事，或妨害人行使權利，認為係觸犯刑法第302 條第1 項及
    第304 條第1 項之2 罪名，依同法第55條，從一重處斷，最
    高法院29年上字第2359號判例意旨可資參照。末按以強暴之
    方法剝奪人之行動自由時，若無傷害之故意，而於實施強暴
    行為之過程中，致被害人受有傷害，乃實施強暴之當然結果
    ，固不另論傷害罪；惟妨害自由罪，並非以傷人為當然之手
    段，若行為人另具有傷害故意，且發生傷害結果，自應成立
    傷害罪名，如經合法告訴，即應負傷害罪責，最高法院著有
    94年度台上字第4781號判決意旨可參。是核被告利志楊本案
    所為，係犯刑法第277 條第1 項之普通傷害罪、第302 條第
    1 項之剝奪他人行動自由罪。又被告與被害人王若蓁於該段
    期間為同居之男女朋友，此據被害人陳述明確，屬家庭暴力
    防治法第3 條第2 款所稱之家庭成員關係，是被告對於家庭
    成員之被害人故意實施身體上不法侵害之家庭暴力行為，其
    所為核屬家庭暴力防治法第2 條第2 款之家庭暴力罪，因該
    法就此並無刑罰規定，仍應依上開刑法規定論罪科刑。另被
    告以強暴手段妨害被害人行使權利之低度行為，應為非法剝
    奪人行動自由之高度行為所吸收，不另論罪。再者，被告以
    將被害人摔於地上、腳踹被害人頭部及絲襪勒住被害人脖子
    等方式先後多次傷害被害人，均係在密接時間，相同地點所
    為，當係基於同一犯意接續而為，並侵害同一法益，各行為
    之獨立性極為薄弱，依一般社會健全概念，在時間差距上，
    難以強行分開，在刑法評價上，以視為數個舉動之接續施行
    ，合為包括之一行為予以評價，較為合理，應論以接續犯之
    一罪。復衡之本案，被告強行拖拉被害人至租屋處後，立即
    以前開方式傷害被害人，顯見被告係基於同一剝奪王若蓁行
    動自由及傷害之決意而為，其於剝奪被害人之行動自由期間
    內犯前揭傷害罪，2 者犯罪行為時間上顯然有所重疊、合致
    ，自應認係一行為觸犯數罪名之想像競合犯，應從一重之非
    法剝奪行動自由罪處斷，公訴意旨認被告所犯傷害罪為以非
    法方法剝奪他人行動自由罪之當然結果，容有誤會，附此敘
    明。被告有如事實欄所載前案科刑及執行情形，有臺灣高等
    法院被告前案紀錄表在卷可稽，其於有期徒刑執行完畢後5
    年內，故意再犯本案有期徒刑以上之罪，為累犯，應依刑法
    第47條第1 項之規定加重其刑。
四、爰審酌被告與被害人曾為同居之男女朋友，祇因細故發生爭
    執，被告即率行剝奪被害人之行動自由及傷害被害人之身體
    ，惡性非輕，惟念及其於犯後終能坦承犯行，犯後態度良好
    ，並兼衡被害人所受之傷害，及被告犯罪之動機、目的、手
    段、素行、生活狀況、智識程度等一切情狀，量處如主文所
    示之刑，並諭知易科罰金之折算標準。至被告本案犯罪使用
    之絲襪1 雙，係被害人所有之物，業據被告及被害人供證明
    確，爰不另為沒收之宣告，附此敘明。
據上論斷，應依刑事訴訟法第273 條之1 第1 項、第299條第1項
前段，刑法第277 條第1 項、第302 條第1 項、第47條第1 項、
第55條、第41條第1 項前段，刑法施行法第1 條之1 ，判決如主
文。
本案經檢察官陳立興到庭執行職務。
中    華    民    國   100    年    3     月    24    日
                  刑事第五庭  法  官  謝濰仲
以上正本證明與原本無異。
如不服本判決應於收受判決後10日內向本院提出上訴書狀，並應
敘述具體理由；其未敘述上訴理由者，應於上訴期間屆滿後20日
內向本院補提理由書（均須按他造當事人之人數附繕本）「切勿
逕送上級法院」。
中    華    民    國   100    年    3     月    24    日
                              書記官  黃美玲
附錄本判決論罪科刑法條：
刑法第277條第1項
傷害人之身體或健康者，處3 年以下有期徒刑、拘役或1 千元以
下罰金。
刑法第302條第1項
私行拘禁或以其他非法方法，剝奪人之行動自由者，處5 年以下
有期徒刑、拘役或3 百元以下罰金。